臺灣臺中地方法院交通事件裁定　　　　100年度交聲字第408號
原處分機關　交通部公路總局臺中區監理所
異　議　人
即受處分人　張谷禎
上列受處分人因違反道路交通管理處罰條例案件，對於交通部公
路總局臺中區監理所民國100年1月11日所為之處分（中監違字第
60-ZCA440974、60-ZCA441999號裁決書），聲明異議，本院裁定
如下：
    主    文
異議均駁回。
    理    由
一、原處分機關略以：異議人即受處分人張谷禎（下稱受處分人
    ）所有車牌號碼RD-9638號自小客車，分別於99年10月31日8
    時41分、99年11月7日8時39分許，在國道四號高速公路西向
    6 公里處，分別因「速限90公里，經雷達（射）測定行速為
    118公里，超速28公里」、「速限90公里，經雷達（射）測
    定行速為111公里，超速21公里」之違規，均為內政部警政
    署國道公路警察局第三警察局泰安分隊製單舉發上開違規。
    嗣受處分人於應到案期限內到案申訴，經原舉發單位查復後
    仍有不服，原處分機關遂於100年1月11日依道路交通管理處
    罰條例第33條第1項第1款規定，分別以中監違字第60-ZCA44
    0974、60-ZCA441999號裁決書，各裁處罰鍰新臺幣（下同）
    3,500元，並依同條例第63條第1項規定記違規點數1點，逾
    期依裁決書處罰主文辦理等語。
二、本件受處分人聲明異議意旨略以：受處分人皆有依規定定期
    驗車，但檢驗人員並無測出上開車輛之時速表故障，而受處
    分人係無機械專業背景之平民百姓，實無違規超速之故意。
    又其於接獲罰單後，即於99年11月26日車輛進廠保養時，請
    車廠檢查車輛時速表，發現時速表顯示速度比實際車速少了
    30公里。是按罰單所載時速各扣除30公里，分別為88公里與
    81公里，均在限速範圍之內，更可證受處分人按時速表駕駛
    認知上絕無超速，爰聲明異議等語。
三、按汽車行駛高速公路，應依速限標誌指示，高速公路及快速
    公路交通管制規則第5條第1項前段定有明文；汽車駕駛人之
    行為經以科學儀器取得證據資料證明其行為違規，當場不能
    或不宜攔截製單舉發者，得逕行舉發；汽車行駛於高速公路
    、快速公路或設站管制之道路，不遵使用限制、禁止、行車
    管制及管理事項之管制規則而其行車速度超過規定之最高速
    限者，處汽車駕駛人3,000元以上6,000元以下罰鍰，並記違
    規點數1點，道路交通管理處罰條例第7條之2第1項第7款、
    第33條第1項第1款、第63條第1項第1款分別定有明文。次按
    人民違反法律上之義務而應受行政罰之行為，法律無特別規
    定時，雖不以出於故意為必要，仍須以過失為其責任條件。
    但應受行政罰之行為，僅須違反禁止規定或作為義務，而不
    以發生損害或危險為其要件者，推定為有過失，於行為人不
    能舉證證明自己無過失時，即應受處罰（司法院大法官會議
    釋字第275號解釋文同此意旨）。末按行政罰法第7條第1項
    固規定：「違反行政法上義務之行為非出於故意或過失者，
    不予處罰。」惟同法第1條但書規定：「其他法律有特別規
    定者，從其規定。」而道路交通管理處罰條例第85條第4項
    規定：「依本條例規定逕行舉發或同時併處罰其他人之案件
    ，推定受逕行舉發人或該其他人有過失」，益將上開有關逕
    行舉發之法定效力予以明文化，即依上開法條意旨，受處分
    人既經逕行舉發違規，即經推定為有過失，若受處分人主張
    並無過失，應自負舉證責任，而屬行政罰法第1條但書所稱
    之特別規定。
四、經查：
  (一)受處分人所有之車號RD-9638號自小客車，於分別99年10月3
    1日8時41分、99年11月7日8時39分許，行經設有最高限速90
    公里之路段，在國道四號高速公路西向6公里處，分別以時
    速118公里、111公里之速度超速行駛（超速20公里以上未滿
    40公里），經以雷達測速照相採證由警逕行舉發之事實，為
    受處分人所不爭執，並有內政部警政署國道公路警察局舉發
    違反道路交通管理事件通知單暨交通違規採證照片各2張在
    卷可證。又設置於舉發地點之雷達測速照相設備（主機器號
    ：TYPE 24／2442、檢定合格單號碼：MOGA0000000A、MOGA0
    000000B），係通過經濟部標準檢驗局國家標準檢驗合格，
    且領有檢定合格證書（編號：MO0000000），有效日期至100
    年10月31日，其所測到的速度採證值具有準確性，有內政部
    警政署國道公路警察局第三警察隊99年12月29日公警三交字
    第0990372522號函暨隨函檢附經濟部標準檢驗局雷達測速儀
    檢定合格證書影本各1份在卷可稽。是受處分人所有之前揭
    車號車輛，於前揭時地均有違規超速行駛之事實，至屬明確
    。
  (二)證人即汽車修護公司之技師及負責人呂明坤於本院調查時具
    結證稱：「（你的職業為何？）汽車維修公司技師兼負責人
    。（車號RD-9638之自小客車是否都固定到你的維修廠維修
    ？）受處分人是從99年1月13日起到99年11月26日止到我們
    廠內維修。【庭呈維修紀錄表】（他多久進廠保養一次？）
    第一次保養是在99年1月13日，第二次是在99年5月19日，而
    99 年11月10日是維修排氣管，99年11月26日是第三次進廠
    維修。（從第一次到最後一次維修，有無發現時速表有異常
    ？）99年11月26日有發現異常。那天受處分人叫我到他家牽
    車去保養，我在開車的時候就有發現到時速表有問題，開車
    時速大約5、60公里時，時速表只有顯示20幾。（就一般開
    車的狀況，開車的人是否能很明確的發現這樣的速差？）如
    果有去看儀表板再去比較開車的情形就能發現異常。而且是
    受處分人有告訴我這樣的情形。（如果一般人開車的話，是
    否也能發現？）如果有去看儀表板的話，就會去注意到這種
    情形。（此種速差是什麼原因造成的？）因為儀表板內的齒
    輪使用久了，會產生間隙，馬達使用久了，就容易發生這樣
    的情形。（此種情形是否會突然發生？會突然速差到30公里
    ？）有可能，有些時候會是慢慢降。（系爭車輛有速差的情
    形是何時發生的？）我沒有辦法判斷，但之前進廠維修的時
    候都還很正常。…（如果系爭車輛開7、80公里的話，速差
    會是多少？）我不知道，我只開市區。但如果開到100公里
    的話，可能會差到30公里。（系爭車輛的速差是否會因速度
    而有等距差異？）是。如果開到100公里的話，有可能時速
    表只有50公里。（若是系爭車輛開到150公里的話，依比例
    ，儀表板是否可能顯示7、80公里？）是的。開車速度愈快
    ，速差會愈明顯。而且一般人開車也都會看時速表。」等語
    明確（見本院卷第19頁反面、第20頁）。可知：
    1.本件系爭車輛於99年11月10日違規前進廠維修時，並未發
      現儀表板有速差之異常狀況，此經證人呂明坤證述明確，
      並有維修紀錄表附卷可稽，此部分堪予認定。是以，本件
      受處分人分別於99年10月31日、99年11月7日所為之前開
      2件超速違規時，系爭車輛之時速表是否已有速差之異常
      狀況，已非無疑。
    2.證人呂明坤證述受處分人係購買中古車，並於駕駛里程滿
      5,000公里時均會按時進廠維修等語明確，並佐以維修紀
      錄表之記載，受處分人約4、5個月即駕駛滿5,000公里而
      進廠維修保養之情，可知，顯見本件受處分人為有相當駕
      駛自小客車經驗之成年人。又系爭車輛的速差確有因速度
      快慢而有等距的差異，且開車速度愈快，速差會愈明顯，
      且經證人呂明坤實際駕駛該車，以時速5、60公里之速度
      行駛於市區，該儀表板時速僅顯示20幾公里，速差已有3
      、40公里，於車速100公里時，速差可能會有5、60公里。
      是按常情，上開汽車如真有受處分人所指之高達2、30公
      里速差之情形，受處分人當無未能察覺之理；且依證人呂
      明坤所證述，該速差於車速越高時速差越大，於車速100
      公里時，速差可能會有5、60公里，則縱駕駛經驗未豐之
      人，均能輕易察覺該速差，受處分人豈有未能察覺之理。
    3.又按行車前應注意方向盤、煞車、輪胎、燈光、雨刮、喇
      叭、照後鏡及依規定應裝設之行車紀錄器、載重計與轉彎
      、倒車警報裝置等須詳細檢查確實有效，道路交通安全規
      則第89條第1項第1款定有明文，則車輛駕駛人於上路前，
      本應就上開攸關行車安全之事項，負有檢查並保持功能正
      常之義務。據此，受處分人既負有前揭行車安全保持義務
      ，並得於高速駕駛系爭車輛時輕易查覺儀表板之速差情形
      ，則前開2件超速違規時如該車之儀表板已有速差之異常
      狀況，受處分人疏未注意前情而超速駕車，雖無故意仍亦
      有過失，自不能主張免責。是以，依上開司法院大法官會
      議第275號解釋意旨，受處分人之違規行為，已違反上開
      禁止規定及作為義務，先推定為有過失，且衡諸卷證，縱
      認受處分人上開所辯情節屬實，亦屬受處分人自身應負責
      任之範疇，無解於其違規行為之成立，而仍應依行政罰法
      第7條規定，就其過失行為負責。
    4.至於受處分人另辯以其均按時定期驗車，而檢驗人員並無
      測出時速表故障云云，惟車輛定期檢驗之相關項目，並無
      就儀表板顯示之速度有無異常進行檢視，此業據證人呂明
      坤到庭時證述明確，是受處分人自無以信賴定期驗車結果
      ，主張為前開二件超速違規行為免罰之理由。從而，受處
      分人此部分所辯，亦無可採甚明。
五、綜上所述，本件事證已臻明確，違規事實應堪認定，而受處
    分人所執前詞，均無足採為超速違規行為免罰之依據，是原
    處分機關依據道路交通管理條例第33條第1項第1款規定、第
    63條第1項第1款及違反道路交通管理事件統一裁罰基準及處
    理細則第43、44及67條，各裁處受處分人罰鍰3,500元及記
    違規點數1點，經核於法並無不當，從而，本件異議為無理
    由，均應予駁回。
六、據上論斷，應依道路交通管理處罰條例第87條第2項，道路
    交通事件處理辦法第18條，裁定如主文。
中    華    民    國    100    年   3     月   21    日
                      交通法庭  法  官  洪挺梧
以上正本證明與原本無異。
如不服本裁定，應於收受送達後5日內向本院提出抗告狀。（應
附繕本）
                                書記官  劉雅玲
中    華    民    國    100    年   3     月   21    日